【裁判字號】    94,訴,875
【裁判日期】    950110
【裁判案由】    損害賠償
【裁判全文】
臺灣高雄地方法院民事判決               94年度訴字第875號
原      告  丙○○
法定代理人  丁○○
            己○○
被      告  戊○○
                      樓之2
                      應受送.
被      告  宏偉冷凍食品股份有限公司
法定代理人  甲○○
訴訟代理人  乙○○
當事人間請求損害賠償事件，本院於民國94年12月27日言詞辯論
終結，判決如下：
  主  文
被告應連帶給付原告新台幣佰貳拾陸萬零玖佰捌拾柒元，及自
民國94年11月11日起至清償日止按週年利率5%計算之利息。
原告其餘之訴駁回。
訴訟費用由被告連帶負擔85%，餘由原告負擔。
本判決原告勝訴部分以新台幣壹佰零捌萬元供擔保後得假執行。
原告其餘假執行之聲請駁回。
  事實及理由
甲、程序方面：
一、按訴狀送達後，原告不得將原訴變更或追加他訴，但減縮應
    受判決事項之聲明，或被告於訴之變更或追加無異議，而為
    本案之言詞辯論者，視為同意變更或追加，民事訴訟法第25
    5 條第1 項第2 款及第2 項分別定有明文。本件原告起訴時
    請求被告應連帶給付新台幣（下同）3,995,642 元，嗣於審
    理中減縮工作損失142,560 元，學雜費損害53,102元之請求
    ，被告對其所為訴之變更無異議，並為本案之言詞辯論，依
    前開條文意旨，原告所為訴之變更，應予准許。
二、被告戊○○經合法通知，無正當理由未於言詞辯論期日到場
    ，經核並無民事訴訟法第386 條所列各款情形之一，爰依原
    告之聲請，由其一造辯論而為判決，合先敘明。
乙、實體方面：
一、原告主張：被告戊○○受僱於被告宏偉冷凍食品股份有限公
    司（下稱宏偉公司）擔任司機，被告戊○○於民國93年11月
    13日，執行司機職務駕駛629-RC號大貨車沿屏東縣南州鄉○
    ○村○○路由東向西行駛，於同日19時55分許，行經該路54
    號南州分駐所前，本應遵守汽車駕駛人於駕車前不得飲酒，
    及應注意車前狀況，隨時採取安全措施，當時屬夜間有照明
    之狀況，天候晴，視距良好，柏油路面乾燥無缺陷，依其智
    識、能力，亦無不能注意之情事，詎其疏未注意及此，竟於
    酒後駕駛上開大貨車，且未注意車前狀況，先擦撞停放在路
    旁之2898-GS 號自用小客車，再撞及由訴外人練怡君所騎乘
    之腳踏車，致腳踏車上附載之乘客即原告人車倒地，致受有
    右側顏面皮膚缺損、左臂神經缺損、背部摩擦熱灼傷、左手
    正中神經斷裂、橈神經損傷、第二腰椎壓迫性骨折、左側脛
    骨、腓骨開放性骨折之傷害，目前仍因左手所受之傷勢無法
    痊癒，因此受有(一)支出醫藥費95,000元。(二)看護費用360,00
    0 元。(三)終生減少勞動能力損失2,844,980 元(四)非財產上損
    害500,000 元。被告宏偉公司係被告戊○○之僱用人，依法
    自應連帶負損害賠償責任。為此，爰依侵權行為之法律關係
    ，聲明請求：(一)被告應連帶給付3,799,980 元，及自起訴狀
    繕本送達之翌日起至清償之日止，按週年利率5%計算之利息
    。(二)願供擔保請准為假執行之宣告。
二、被告宏偉公司則以：對於被告戊○○之肇事責任並無意見，
    但原告請求之醫藥費應扣除伊公司墊繳之金額82,993元，另
    其主張減少勞動能力損失及非財產上損害之金額過高，應予
    酌減等語，為此聲明：原告之訴及假執行之聲請均駁回。
三、原告主張，被告戊○○受僱於被告宏偉公司擔任司機，被告
    戊○○於93年11月13日駕駛629-RC號大貨車執行職務，沿屏
    東縣南州鄉○○村○○路由東向西行駛，於同日19時55分許
    ，行經該路54號南州分駐所前，先擦撞停放在路旁之2898-G
    S 號自用小客車，再撞及由訴外人練怡君所騎乘之腳踏車，
    致腳踏車上所附載之原告人車倒地，因而受有右側顏面皮膚
    缺損、左臂神經缺損、背部摩擦熱灼傷、左手正中神經斷裂
    、橈神經損傷、第二腰椎壓迫性骨折、左側脛骨、腓骨開放
    性骨折之傷害等事實，為被告宏偉公司到場所不爭執，被告
    戊○○經合法通知，並未到場，亦未以書狀為聲明或陳述，
    而原告之主張，經核與被告戊○○、證人即2898-GS 自用小
    客車所有人李刻峰、訴外人練怡君於警詢中證述之情節相符
    （詳卷第72頁至第75頁），並有道路交通事故調查報告表、
    道路交通事故現場圖影本各1 份（詳卷第77頁至第79頁）、
    長庚紀念醫院嘉義分院診斷證明書2 份（詳卷第129 頁、第
    182 頁）、現場照片15幀（詳台灣屏東地方法院檢察署94年
    交查字第21號偵查卷宗）在卷可稽，堪信為真實。
四、按汽車駕駛人飲用酒類後，其吐氣所含酒精濃度超過每公升
    0.25毫克以上者，不得駕車；又汽車行駛時，駕駛人應注意
    車前狀況，並隨時採取必要之安全措施，道路交通安全規則
    第114 條第1 款及第94條第3 項分別定有明文。被告戊○○
    駕駛大貨車，自應知悉上開行車管制規定，且當時屬夜間有
    照明之狀況，天候晴，視距良好，柏油路面乾燥無缺陷，此
    有前開道路交通事故調查報告表可佐，且依其智識、能力，
    亦無不能注意之情事，詎其竟於飲酒呼氣值達0.53毫克後，
    貿然行車，且疏未注意前方狀況，先擦撞證人李刻峰所有之
    2898-GS 號自用小客車後，再自後撞及訴外人練怡君所騎乘
    之腳踏車，致腳踏車上搭載之原告受有前開傷害，復有酒精
    測定紀錄表、測試觀察紀錄表各1 份附卷可憑（詳卷第69頁
    至第70頁），故被告戊○○之駕駛行為與原告所受之前開傷
    勢間，具有相當因果關係至明。
五、按「因故意或過失，不法侵害他人之權利者，負損害賠償責
    任」、「不法侵害他人之身體或健康者，對於被害人因此喪
    失或減少勞動能力，或增加生活上之需要時，應負損害賠償
    責任」、「不法侵害他人之身體、健康、自由、信用、隱私
    、貞操、或不法侵害其他人格法益而情節重大者，被害人雖
    非財產上之損害，亦得請求賠償相當之金額」、「受僱人因
    執行職務，不法侵害他人之權利者，由僱用人與行為人連帶
    負損害賠償責任」。民法第184 條第1 項前段、第193 條第
    1 項、第195 條第1 項前段及第188 條第1 項前段分別定有
    明文。被告宏偉公司僱用之被告戊○○於執行司機職務時因
    過失加害行為，致原告受有上揭傷害，已如前述，從而原告
    依前開規定請求被告連帶負損害賠償責任，自屬有據。茲就
    原告請求賠償之損害數額，是否妥適，分述如後：
(一)、原告主張支出醫藥費95,000元，業據提出輔英科技大學附設
    醫院收據1 紙、長庚紀念醫院收據24紙、中國醫藥大學北港
    附設醫院收據3 紙；自行購置藥品及醫療器材之統一發票共
    15 紙 （詳卷第130 頁至第160 頁），被告對該費用之支出
    及損害，並未爭執，經核應屬治療傷勢所必要之支出，應予
    准許。原告自認被告確曾代繳醫藥費82,993元，故原告請求
    之數額，自應扣除已代墊之數額，始謂合理。準此原告請求
    被告賠償之醫療費用於12,007元（計算式：95,000－82,993
    ＝12,007）之範圍內，自屬有據，逾此數額，應予扣除。
(二)、看護費用：原告所受之傷勢，於93年11月14日至12月20日住
    院期間，有僱請全日看護之必要；其於94年1 月4 日就醫時
    ，若未涉及使用雙手功能之生活，尚可自理等情，業有長庚
    紀念醫院高雄分院94年11月8 日之（94）長庚院高字第4A16
    36號函、長庚紀念醫院嘉義分院94年11月1 日之（94）長庚
    院嘉字第1051號函（詳卷第222 頁及第226 頁）存卷可參，
    依現存之證據資料，足證原告所受傷勢之看護期間應以52日
    為適當，且被告對此亦未爭執，若按每日2,000 元之標準計
    算，原告得請求之必要看護費用應為104,000 元（計算式：
    2,000×52＝104,000），逾此部分，難認有據，不應准許。
(三)、減少勞動能力損失：原告主張其傷勢符合「勞工保險殘廢給
    付標準表」第7 級之殘廢程度，並提出長庚醫院診斷證明書
    為證，診斷證明書載明：「原告左上肢功能受損遺存顯著運
    動障害，無法恢復」（詳卷第182 頁）等語，核與本院函請
    該醫院函覆稱：「原告於94年1 月4 日至腦神經外科門診時
    ，診斷其左手正中神經及橈神經損傷，左手無力，傷勢符合
    勞工保險殘廢給付標準表第88項1 上肢遺存顯著運動障害之
    程度」相符，亦據該醫院嘉義分院函覆明確（詳卷第222 頁
    ），故原告此部分主張自屬有據，堪信為真。原告係74年11
    月27日生，其於96年6 月30日畢業起，至其依勞動基準法第
    54條年滿60歲退休止，得工作之年數尚有38年又7 月。原告
    依同法第21條由主管機關所公告之勞工最低基本薪資15,840
    元，計算其喪失勞動能力之薪資額，尚屬有據。又原告上開
    傷勢造成勞動能力喪失程度之等級，係符合勞工保險殘廢給
    付標準表之第7 級，經對照各殘廢等喪失或減少勞動能力比
    率表所載，其減少之勞動能力為69.21%，此之比例雖未區分
    各行業之不同及其他可能影響之狀況，惟客觀上仍不失其參
    考之價值而得以適用，則依霍夫曼式扣除中間利息後（第一
    年不扣除中間利息方式），原告一次可請求被告賠償之減少
    勞動能力之損失即為2,871,227 元（15,840×12×21.8254
    ×69.21%＝2,871, 227，小數點以下四捨五入），從而原告
    請求其中之2,844,980 元，自屬有據，應予准許。
(四)、非財產上損害：原告因被告戊○○之過失行為致其受有右側
    顏面皮膚缺損、左臂神經缺損、背部摩擦熱灼傷、左手正中
    神經斷裂、橈神經損傷、第二腰椎壓迫性骨折、左側脛骨、
    腓骨開放性骨折之傷害，已如前述，則其受傷住院治療，不
    僅身體受有疼痛，精神自感痛苦；且因其傷勢無法完全復原
    之情形，對未來生活將造成不便，外形之美觀勢必產生負面
    影響，是原告請求非財產上之損害洵屬有稽。查原告現年20
    歲，現就讀二年制專科一年級，目前名下並無財產，並有稅
    務電子閘門財產所得調件明細表1 份附卷可參，爰審酌原告
    之教育程度、經濟狀況、社會地位、損害程度等一切情狀，
    認其請求按300, 000元計算其精神上損害，尚屬適當。逾此
    部分之請求，為無理由，應予駁回。
(四)、據上所述，原告因本件車禍損害得請求被告賠償之金額為3,
    260,987 元（計算式為：12,007+104,000+2,844,980+300,
    000 ＝3,260,987）。
六、綜上，原告本於侵權行為之法律關係，請求被告連帶給付3,
    260,987 元，及自起訴狀繕本送達之翌日即94年11月11日起
    至清償日止，按週年利率5%計算利息之範圍內，即屬正當，
    應予准許，至其逾此範圍之請求，為無理由，應予駁回。
七、原告陳明願供擔保請准為假執行之宣告，經核其勝訴部分於
    法要無不合，爰酌定相當之擔保金額准許之。至於原告敗訴
    部分，其假執行之聲請已失所依附，應予駁回。
八、據上論結，原告之訴為一部有理由，一部無理由，依民事訴
    訟法第385 條第1 項前段、第79條、第85條第2 項、第390
    條第2 項，判決如主文。
中    華    民    國    95    年    1     月    10    日
                  民事鳳山分庭法  官  李代昌
正本係照原本作成。
如不服本判決，應於送達後20日內，向本院提出上訴狀並表明上
訴理由，如於本判決宣示後送達前提起上訴者，應於判決送達後
10日內補提上訴理由書（須附繕本）。
中    華    民    國    95    年    1     月    10    日
                                書記官  林豐富


司法院資訊處製作；財團法人民間司法改革基金會備份。
